臺灣板橋地方法院民事裁定　　　　　　100年度消債抗字第6號
抗　告　人　台新國際商業銀行股份有限公司
法定代理人　吳清文
抗　告　人　安泰商業銀行股份有限公司
法定代理人　齊百邁
相　對　人　方振宇
上列抗告人因消費者債務清理事件聲請更生，對於中華民國99年
12月29日本院99年度消債清字第162 號裁定提起抗告，本院裁定
如下：
    主  文
原裁定關於同時終止清算程序部分之裁定廢棄。
命司法事務官進行本件清算程序。
    理  由
一、按債務人之財產不敷清償清算程序之費用時，法院應裁定開
    始清算程序，並同時終止清算程序，消費者債務清理條例第
    85條第1 項定有明文。復按法院裁定開始更生程序後，債務
    人免責前，法院裁定開始清算程序，其已進行之更生程序，
    適於清算程序者，作為清算程序之一部；其更生聲請視為清
    算聲請，同條例第78條第1 項亦定有明文。另依同條例第28
    條第2 項及第48第2 項規定，法院裁定開始更生程序後，普
    通更生債權人對於債務人即不得繼續強制執行程序，須依更
    生程序申報債權以行使權利，而依更生方案受清償。又法院
    裁定開始更生程序後，債權人對於債務人之薪資債權已無收
    取權，此項債權仍屬債務人之責任財產（司法院98年第1 期
    民事業務研究會第30號研審小組意見參照)
二、本件抗告意旨略以：
(一)台新銀行部分：相對人任職於國小，每月薪資收入為56,055
    元，其自本件更生程序開始後，即停止清償債務長達20個月
    ，自應留有扣除必要生活支出以外之資金。且其曾於更生方
    案內容記載每月有10,000元優惠存款，是相對人應有存款債
    權可列入清算財團，爰提起本件抗告請求廢棄原裁定關於同
    時終止清算程序之部分。
(二)安泰銀行部分：相對人前曾受強制執行扣薪程序，並經鈞院
    以保全處分繼續其薪資扣押程序，此扣押薪資經抗告人查訪
    已累積43萬餘元，足列入清算財團。且相對人亦曾於更生方
    案中陳報每月有1 萬元之優惠存款，此部分亦應為清算財團
    之一部，故原裁定終止清算程序容有未洽，應予廢棄，爰提
    起本件抗告，請求續行清算程序。
三、經查：
(一)本件相對人前向本院聲請更生，經本院以97年度消債更字第
    672 號裁定自98年4 月30日下午4 時起開始更生程序，並以
    保全處分裁定就本院97年度執字第22500 號清償債務強制執
    行事件，就相對人對於臺北縣樹林市大同國小之各項薪資債
    權所核發移轉命令之強制執行程序予以停止，但扣押命令之
    強制執行程序予以繼續。嗣因相對人所提更生方案未能依消
    債條例第59條、第60條規定獲債權人會議之可決，原審並依
    消債條例第61條之規定，以裁定開始並同時終止清算程序等
    情，業據本院依職權調取本院97年度消債更字第672 號更生
    案卷、98年度司執消債更字第309 號更生執行案卷、99年度
    消債清字第162 號清算案卷核閱屬實，且為抗告人所不爭執
    ，自堪信為真實。
(二)本件相對人前經債權人香港商香港上海匯豐銀行股份有限公
    司以本院97年度執字第22500 號清償債務強制執行事件，聲
    請扣押其對第三人樹林市大同國小之每月應領薪資債權三分
    之一（嗣另有其他債權人萬泰銀行、台新銀行、安泰銀行、
    日盛銀行、遠東銀行亦聲請強制執行同一薪資債權，分別以
    97年度執字第23859 號、98年度司執字第24408 號、97年度
    執字第27283 號、97年度執字第46041 號、97年度執字第61
    620 號、97年度執字第93354 號執行事件併入執行），經本
    院調閱該執行卷宗無誤，復經本院依職權向第三人大同國小
    函詢扣押薪資金額之結果，至100 年2 月16日為止已扣得新
    臺幣肆拾柒萬玖仟參佰捌拾參元（本院卷第14頁）；至於抗
    告人另以相對人於更生程序進行中，全未清償債務故應有餘
    錢為由，並舉相對人於更生方案所列於任職國小之每月1 萬
    元優惠存款，主張有相當金額足為清算財團，經本院依職權
    向第三人大同國小及臺灣銀行函詢相對人對薪資及優惠存款
    帳號及明細結果，其所稱相對人於更生方案中所列每月1 萬
    元之優惠存款即臺灣銀行活期儲蓄存款存褶銀行帳號000000
    000000帳戶，於99年12月31日（本院99年度消債清字第162
    號開始並同時終止清算程序之裁定公告之日）尚有餘額91,3
    32元、至其薪資存款帳號000000000000號帳戶則尚有餘額47
    ,507元，依前開說明，該強制執行扣得金額應屬於清算財團
    之範圍，抗告人執此主張本件仍有清算財團足以進行清算程
    序，堪予採信。本件既有前開強制執行扣薪所得及存款債權
    應屬清算財團，而應進行清行清算程序，自應由本院司法事
    務官於清算程序就清算財團為必要之調查。
四、綜上所述，原審認定相對人名下無其他財產，應不敷清償清
    算程序之費用，而裁定同時終止清算程序，應有違誤。抗告
    意旨指摘原裁定關於同時終止清算程序部分之裁定不當，求
    予廢棄並進行清算程序，為有理由，爰廢棄原裁定關於該部
    分之裁定，並依消債條例第16條第1 項之規定，命司法事務
    官進行本件清算程序。
五、爰依消費者債務清理條例第15條，民事訴訟法第495 條之1
    第1 項、第450 條、第95條、第78條，裁定如主文。
中    華    民    國   100    年    3     月    2     日
                民事第三庭審判長法  官  陳財旺
                                法  官  邱育佩
                                法  官  劉以全
以上正本係照原本作成
本裁定不得再抗告
中    華    民    國   100    年    3     月    2     日
                                書記官  蔡忠衛